臺灣臺中地方法院刑事判決　　　　　　　　　　　　九十三年度易字第一六四號
　　公　訴　人　臺灣臺中地方法院檢察署檢署官
　　被　　　告　丁○○
　　　　　　　　乙○○原名甲.
右列被告因傷害等案件，經檢察官提起公訴（九十三年度調偵字第二七號），本院判
決如左：
    主  文
丁○○傷害人之身體，處拘役參拾日，如易科罰金，以參佰元折算壹日。又以加害生
命之事恐嚇他人致生危害安全，處拘役貳拾日，如易科罰金，以參佰元折算壹日。應
執行拘役肆拾伍日，如易科罰金，以參佰元折算壹日。
乙○○損壞他人之磚砌平台，足以生損害於他人，處罰金貳仟元，如易服勞役，以參
佰元折算壹日。被訴公然侮辱人部分無罪。
    事  實
一、緣丁○○與乙○○二人係鄰居，相處不睦，因民國九十二年六月間時值ＳＡＲＳ
    疾病肆虐大陸地區及臺灣地區，而乙○○之夫自大陸地區返回臺灣，丁○○認乙
    ○○之夫未依政府規定居家隔離，另乙○○認丁○○未經同意擅用其自宅之自來
    水，雙方遂起爭執，丁○○基於普通傷害之故意，於九十二年六月四日下午二時
    許，在臺中縣太平市○○路○段四八０號乙○○住處前，持其所有之木椅毆擊乙
    ○○，致乙○○受有左前臂瘀傷五Ｘ二公分之傷害。乙○○懷恨在心，遂於毀損
    之故意，於同日下午五時三十分許，在臺中縣太平市○○路○段四七八號丁○○
    住處屋外，持其所有之鐵鎚打破丁○○所有供洗衣之磚砌平台，致令不堪用，足
    以生損害於丁○○。丁○○復於九十二年六月二十七日上午十一時五十分許，持
    其所有之挖筍鐵鏟行經上開乙○○住處前，二人復生口角爭執，丁○○基於恐嚇
    危害安全之故意，持上開鐵鏟比劃並聲稱「妳出來我就殺了妳」等語，以加害生
    命之事恐嚇乙○○，使乙○○心生畏懼，致生危害其安全。
二、案經乙○○訴由臺中縣警察局霧峰分局報告及丁○○告訴臺灣臺中地方法院檢察
    署檢察官偵查起訴。
    理  由
甲、有罪部分：
一、訊據被告丁○○矢口否認有何傷害證人即同案被告乙○○及對其以加害生命之事
    恐嚇危害安全等犯行，辯稱：因證人乙○○之夫自大陸地區回來，未遵守居家隔
    離之規定，其打電話給衛生所，證人乙○○不高興就拿鐵鎚欲毆擊之，其拿椅子
    阻擋，並未打到證人乙○○；另其持鐵鏟挖筍子回家，在門口遇到證人乙○○，
    乙○○聲言不放過其，但其並未予理會云云。惟查：被告丁○○基於普通傷害之
    故意，於九十二年六月四日下午二時許，在臺中縣太平市○○路○段四八０號證
    人乙○○住處前，持其所有之木椅毆擊證人乙○○，致證人乙○○受有左前臂瘀
    傷五Ｘ二公分之傷害等事實，迭據證人乙○○於警詢時、偵查中及本院審理中指
    證明確，而證人乙○○確受有左前臂瘀傷五Ｘ二公分之傷害之事實，有國軍臺中
    總醫院附設民眾診療處診斷證明書一份在卷可參。被告丁○○亦自承當場其有拿
    椅子等情，參以當時被告丁○○、證人乙○○二人確有口角爭執，被告丁○○復
    持木椅，而證人乙○○事後確有成傷，足徵證人乙○○指證被告丁○○持椅傷人
    一節，當非虛妄。被告丁○○雖辯以係先遭證人乙○○持鐵鎚攻擊，而持椅子隔
    阻云云，然為證人乙○○所否認，且衡諸鐵鎚應係堅硬，持以毆擊所生損傷非輕
    ，證人乙○○雖係女性，然當時係三十七歲，有其年籍可參，其年未逾不惑，正
    值壯年，而被告丁○○行為時係六十四歲，亦有年籍資料在卷可按，已係耄耋之
    年，倘證人乙○○持鐵鎚攻擊被告丁○○，豈有反係證人乙○○受有傷害之理。
    況被告丁○○於審理中復改稱其並非持椅子阻擋，而係以椅子打掉鐵鎚云云，所
    述先後不一，是以被告丁○○辯以係遭證人乙○○先鐵鎚攻擊一節，尚難採信。
    又被告丁○○於九十二年六月二十七日上午十一時五十分許，持其所有之挖筍鐵
    鏟行經上開乙○○住處前，丁○○持上開鐵鏟比劃並聲稱「妳出來我就殺了妳」
    等語之事實，亦據證人乙○○證述甚明，復經證人馬福海迭於警詢時、偵查中證
    述明確。證人馬福海雖於審理中雖證稱：其看到以前同事即被告丁○○，渠等之
    前開計程車認識，但沒有交談，其看到被告丁○○在門口走來走去，拿一把刀，
    像鏟子一樣，木柄約有一公尺高，前面是方形形狀，鏟東西用的，被告丁○○說
    「你出來」後面的話其沒有聽清楚，意思是說你出來就給你好看，被告丁○○是
    針對屋內的人講的，其就跑出去看看，被告丁○○就跑回他家門口，丁○○的太
    太把鏟子搶下來，當時被告丁○○到底是說「我要殺你」，還是說「我要給你好
    看」，其已經記不起來，而其在警詢時有應有講被告丁○○說要殺死乙○○等語
    ，證人丙○○於警詢時證稱其目睹被告丁○○手持鐵鏟怒氣沖沖向證人乙○○稱
    「妳出來，我就殺了妳」等語，然於偵查中證稱其不會說臺語，但被告丁○○的
    意思是要乙○○好看，說要殺她等語。復於審理中結證稱其並未於警詢時、偵查
    中如此表示，被告丁○○好像是說「有種就過來」等語，其先後證述雖有出入，
    然均明確證當時被告黃政明確有出言不遜、告以惡害之情事。證人即被告丁○○
    之妻羅米雖於偵查中證稱其並未聽到被告丁○○如果乙○○出來就要殺死她一詞
    ，然證稱其夫即被告丁○○確有於九十二年六月二十七日與證人乙○○吵架等語
    ，參諸被告王明政原辯以另其持鐵鏟挖筍子回家，在門口遇到證人乙○○，乙○
    ○聲言不放過其，但其並未予理會云云，復改辯稱當天並沒有拿鐵鏟站在證人乙
    ○○家門口等語，先後不一，亦難採信。綜上以觀，被告丁○○傷害、恐嚇之事
    實明確，犯行應堪認定。
二、又訊據被告乙○○矢口否認有何毀損之犯行，辯稱其因遭證人即同案被告丁○○
    毆打，還遭辱罵，其很生氣，但又無法還擊，因此其打壞自己門口的大理石廢料
    ，該廢料係片狀，其只是渲洩情緒，且係打壞自己所有之物品，門口根本沒有證
    人丁○○所有之磚砌平台云云。然查：上開磚砌平台係證人丁○○所有，且遭被
    告乙○○持鐵鎚打壞一節，業據證人丁○○結證屬實，其於審理中證稱：當天下
    午約五點多，被告乙○○持一支鐵鎚，打壞其洗手槽的磚塊，洗手槽是以紅磚塊
    砌成，可以洗衣服，高度只有二塊磚塊高，大小約一尺半見方，該洗手槽是用來
    洗東西，洗手槽在其住處門口的地方，靠近其住處正前方，係其自己堆砌的，買
    材料約幾百元等語。復有現場照片二幀在卷可參。被告乙○○雖辯以其僅係為渲
    洩情緒打壞其所有之大理石廢料云云，然就上開現場照片二幀觀之，就照片所示
    門口及排水管側均有碎裂磚塊遺留現場，核與證人黃明證證述情節相符，足徵證
    人丁○○證稱遭毀損磚砌之平台一節非虛。被告乙○○辯以係只打壞其所有之大
    理石廢料云云，末足採信。是被告乙○○毀損之犯行，亦堪認定。另證人即現場
    處理員警王勝宥於偵查中證稱其只有受理報案，被告乙○○表示其敲磚塊，鄰居
    居然說她犯法，到現場時係被告乙○○示範給其看，並未見衝突經過等語，證人
    王勝宥即未目睹過程，僅係接獲報案事後到場處理之員警，其證述內容亦不足為
    有利或不利被告乙○○之認定，附此敘明。
三、核被告丁○○所為，係犯刑法第二百七十七條第一項普通傷害罪、第三百零五條
    恐嚇危害安全罪。另被告乙○○所為，係犯刑法第三百五十四條毀損罪。被告丁
    ○○被告所犯害罪及恐嚇危害安全罪二罪間犯意各別，罪名互殊，應予分論併罰
    。爰分別審酌被告二人身為鄰居，未思鄰里和睦相處，動輒因眥睚小忿而各有上
    述犯行，渠等分別之犯罪動機、目的，所生危害均非甚鉅，其中被告丁○○造成
    乙○○傷勢並非嚴重，另被告乙○○僅係毀損磚砌平台，價值非高，而被告二人
    均否認犯行之犯後態度等一切情狀，分別量處如主文所示之刑，並就被告丁○○
    部分定其應執行之刑，並諭知易科罰金之折算標準；另就被告乙○○所犯毀損罪
    部分，諭知易服勞役之折算標準。
乙、被告乙○○無罪部分：
一、公訴意旨另以：被告乙○○於九十二年六月四日下午二時許，在臺中縣太平市○
    ○路○段四八０號乙○○住處前，遭同案被告丁○○毆傷後，心有不甘，遂在上
    開不特定人得以共見共聞之場所，以「你兒子死掉」、「你會有報應」等語辱罵
    證人丁○○，因認被告乙○○涉犯刑法第三百九條第一項公然侮辱罪云云。
二、按犯罪事實應依證據認定之，無證據不得認定犯罪事實；又不能證明被告犯罪者
    ，應諭知無罪之判決，刑事訴訟法第一百五十四條第二項及第三百零一條第一項
    分別定有明文。又認定不利於被告之事實，須依積極證據，茍積極證據不足為不
    利於被告事實之認定時，即應為有利於被告事實之認定，更不必有何有利之證據
    ，最高法院三十年上字第八一六號著有判例。復按告訴人之告訴，係以使被告受
    刑事訴追為目的，是其陳述是否與事實相符，自應調查其他證據以資審認，最高
    法院亦著有五十二年臺上字第一三００號判例可資參照。復按公然侮辱者，係在
    特定多數人或不特定多數人得以共見共聞之公然狀態，辱罵足使個人之人格在社
    會評價上將降低，已達貶損人格者，始足當之。公訴人以被告乙○○涉犯公然侮
    辱之犯行，無非以被告乙○○在住處外以「你兒子死掉」、「你會有報應」等語
    辱罵證人丁○○資為論據。
三、訊據被告乙○○固坦承與證人丁○○爭執時稱「你會有報應」一詞，惟矢口否認
    有何公然侮辱之犯行，辯稱當時其因遭毆打，還遭辱罵，方對證人丁○○聲稱你
    會有報應等語，至於證人丁○○之兒確已死亡，鄰里皆知，且其亦未出言稱「你
    兒子死掉」等語。經查：證人丁○○雖證稱被告乙○○辱罵其「幹你娘，你兒子
    已經死了，你這是報應」云云，然為被告乙○○所否認，辯以其僅只對證人丁○
    ○聲稱你會有報應等語。而被告乙○○與證人丁○○因ＳＡＲＳ疾病居家隔離及
    用水事宜雙方爭執等情，業據證人丁○○、被告乙○○分別陳明，另證人丁○○
    於爭執時持椅子毆擊成傷一節，已如前述，雙方因爭執口角而證人丁○○進而毆
    傷被告乙○○，被告乙○○於此情形下口出惡言，尚與常情無違。然以證人丁○
    ○於審理中自承確有一子業已亡故，核與被告乙○○所辯證丁○○之子死亡一節
    相符，是以縱認被告乙○○確有聲稱證人丁○○死亡，亦係陳述事實；而被告乙
    ○○在爭吵且遭毆打後向證人丁○○稱「你會有報應」一詞，揆其文義無非負氣
    詛咒之詞，縱以通觀其「你兒子死掉」、「你會有報應」等語，其雖係負面之言
    語，容有有挑釁詛咒之意，然此係爭吵剌激之詞語，並未涉及貶損名譽或人格，
    該等話語尚不足至貶損證人丁○○名譽或人格之程度。至證人丁○○雖另證稱被
    告乙○○口稱「幹你娘」一詞，然為被告乙○○所否認，且檢察官亦未起訴被告
    乙○○以「幹你娘」一詞辱罵證人丁○○，是就起訴事實觀之，尚未足認被告乙
    ○○於爭吵中有上開話語即認其有公然侮辱之犯行，此外，本院復查無積極證據
    可證被告乙○○確有公然侮辱證人丁○○之情事，本院既無從形成對被告不利之
    確信，自應為無罪之諭知。
據上論斷，應依刑事訴訟法第二百九十九條第一項前段、第三百零一條第一項，刑法
第二百七十七條第一項、第三百零五條、第三百五十四條、第五十一條第六款、第四
十一條第一項前段、第四十二條第二項，罰金罰鍰提高標準條例第一條前段、第二條
，判決如主文。
中      華      民      國      九十三      年    九      月    二十三  日
                                    臺灣臺中地方法院刑事第十四庭
                                        審判長法  官  楊  真  明
                                              法  官  劉  逸  成
                                              法  官  陳      葳
右正本證明與原本無異
如不服本判決，應於收受本判決後十日內向本院提出上訴書狀，其未敘述上訴理由者
，並得於提起上訴後十日內向本院補提理由書狀（均須按他造當事人之人數附繕本）
「切勿逕送上級法院」
                                              書記官
中      華      民      國      九十三      年    六      月    二十三  日
附錄法條：
刑法第二百七十七條第一項：
傷害人之身體或健康者，處三年以下有期徒刑、拘役或一千元以下罰金。
刑法第三百零五條：
以加害生命、身體、自由、名譽、財產之事，恐嚇他人致生危害於
安全者，處二年以下有期徒刑、拘役或三百元以下罰金。
刑法第三百五十四條：
毀棄、損壞前二條以外之他人之物或致令不堪用，足以生損害於公眾或他人者，處二
年以下有期徒刑、拘役或五百元以下罰金。
